【裁判字號】    98,聲判,189
【裁判日期】    981230
【裁判案由】    聲請交付審判
【裁判全文】
臺灣臺北地方法院刑事裁定             98年度聲判字第189號
聲  請  人  戊○○
            乙○○
共      同
代  理  人  劉昌崙律師
            曾梅齡律師
被      告  甲○○
            丙○○
            丁○○
上列聲請人等因被告等詐欺案件，經臺灣臺北地方法院檢察署檢
察官於民國98年7 月23日以98年度偵字第6136號為不起訴處分，
聲請人等不服，向臺灣高等法院檢察署聲請再議，經該署於98年
9 月2 日以98年度上聲議字第5427號處分書駁回再議，聲請人聲
請將本件交付審判，本院裁定如下：
    主  文
聲請駁回。
    理  由
一、按告訴人不服上級法院檢察署檢察長或檢察總長認再議為無
    理由而駁回之處分者，得於接受處分書後10日內委任律師提
    出理由狀，向該管第1 審法院聲請交付審判；法院認為交付
    審判之聲請不合法或無理由者，應駁回之，刑事訴訟法第25
    8 條之1 第1 項、第258 條之3 第2 項前段分別定有明文。
    又按刑事訴訟法第258 條之1 規定告訴人得向法院聲請交付
    審判，係對於「檢察官不起訴或緩起訴裁量權」制衡之一種
    外部監督機制，法院僅就檢察官所為不起訴或緩起訴之處分
    是否正確加以審查，以防止檢察機關濫權，依此立法精神，
    同法第258 條之3 第3 項規定法院審查聲請交付審判案件時
    「得為必要之調查」，其調查證據之範圍，自應以偵查中曾
    顯現之證據為限；而同法第260 條對於不起訴處分已確定或
    緩起訴處分期滿未經撤銷者得再行起訴之規定，其立法理由
    說明該條所謂不起訴處分已確定者，包括「聲請法院交付審
    判復經駁回者」之情形在內，是前述「得為必要之調查」，
    其調查證據範圍，更應以偵查中曾顯現之證據為限，不得就
    告訴人新提出之證據再為調查，亦不得蒐集偵查卷以外之證
    據，否則，將與刑事訴訟法第260 條之再行起訴規定，混淆
    不清，亦將使法院僭越檢察官之職權，而有回復「糾問制度
    」之虞；且法院裁定交付審判，即如同檢察官提起公訴使案
    件進入審判程序，是法院裁定交付審判之前提，必須偵查卷
    內所存證據已符合刑事訴訟法第251 條第1 項規定「足認被
    告有犯罪嫌疑」而檢察官應提起公訴之情形，亦即該案件已
    經跨越起訴門檻，否則，縱或法院對於檢察官所認定之基礎
    事實有不同之判斷，但如該案件仍須另行蒐證偵查始能判斷
    應否交付審判者，因交付審判審查制度並無如同再議救濟制
    度得為發回原檢察官續行偵查之設計，法院仍應依同法第25
    8 條之3 第2 項前段之規定，以聲請無理由而裁定駁回。
二、本件聲請人即告訴人戊○○、乙○○以被告丙○○、甲○○
    及丁○○共同涉犯詐欺罪嫌，向臺灣臺北地方法院檢察署檢
    察官提出告訴，經該署檢察官以98年度偵字第6136號為不起
    訴處分後，聲請人等不服，聲請再議，經臺灣高等法院檢察
    署檢察長審核結果，認為原不起訴處分核無不當，於民國98
    年9 月2 日以98年度上聲議字第5427號處分駁回再議。聲請
    人2 人均於同年月9 日收受該處分書，委任律師於同年月15
    日向本院聲請交付審判等情，有告訴狀、上開臺灣臺北地方
    法院檢察署檢察官不起訴處分書、臺灣高等法院檢察署處分
    書、送達回證、刑事交付審判聲請狀等件附卷可稽，故本件
    聲請程序合法，合先敘明。
三、聲請人2 人聲請交付審判意旨略以：被告丙○○向聲請人等
    謊報姓名、居住地，用不同之聯絡電話，又以家中困頓博取
    聲請人等之同情，且設法阻礙他人得知事實真相，致使聲請
    人等陷於錯誤前往酒店消費鉅額款項，目的都是要讓丙○○
    早日離開酒店、償還債務，而非因接受丙○○在酒店之服務
    ，丙○○施用詐術明確，且與聲請人等之消費支出具有因果
    關係，被告等詐財事證明確，故聲請交付審判等語。
四、按犯罪事實應依證據認定之，無證據不得認定其犯罪事實，
    刑事訴訟法第154 條第2 項定有明文；又告訴人之告訴，係
    以使被告受刑事訴追為目的，是其陳述是否與事實相符，仍
    應調查其他證據以資審認；而犯罪事實之認定，應憑證據，
    如未能發現相當證據，或證據不足以證明，自不能以推測或
    擬制之方法，以為裁判基礎；另認定不利於被告之事實，須
    依積極證據，苟積極證據不足為不利於被告事實之認定時，
    即應為有利於被告之認定，更不必有何有利之證據（最高法
    院40年度台上字第86號、30年度上字第816 號等判例意旨參
    照）。又按刑法第339 條第1 項之詐欺取財罪，係以行為人
    有不法所有之意圖及施用詐術使人陷於錯誤而交付財物為構
    成要件，是以行為人有無不法所有之意圖及是否施用詐術使
    人陷於錯誤而交付財物，自應有足夠之積極證據予以證明，
    且所謂以詐術使人交付，必須被詐欺人因其詐術而陷於錯誤
    ，若其所用方法，不能認為詐術，亦不致使人陷於錯誤，即
    不構成該罪（最高法院81年度台上字第6598號、81年度台非
    字第235號等判決意旨參照）。
五、查本件被告甲○○、丁○○、丙○○分別為富城商務聯誼社
    （登記為萊憶酒吧，以下逕稱酒店）之負責人、總經理兼幹
    部（自稱陳盈潔）、女服務生（自稱維維），此業據告訴人
    2 人指述明確，被告3 人均自承無誤，是其3 人與本案酒店
    之關連要無疑義。又告訴人戊○○於警詢中陳稱：95年底在
    MSN 交友網站結識丙○○，認識約3 個月，她稱家裡欠錢要
    去酒店上班還債，要我去酒店幫她，前後兩年我花約200 萬
    元，「我覺得她是我的女朋友，想幫她脫離那種環境，她有
    告訴我等她離開酒店後，找到工作會慢慢還（我幫忙她的錢
    財）」，我跟她是男女朋友關係、有交往、發生性行為，但
    她跟我說她叫「李淑萍」等語；另告訴人乙○○則於警詢中
    證稱：97年5 月我在PCHOME交友網站認識丙○○，6 月間她
    說要去酒店上班還債，要我去店裡幫她，我花了約25萬元，
    我只知道她叫維維，「我覺得她是我的女朋友，想幫她脫離
    那種環境，她有告訴我等她離開酒店後，找到工作會慢慢還
    （我幫忙她的錢財）」，我跟她是男女朋友關係、有交往但
    沒發生性行為，且她跟我說她叫「陳欣雨」等語；其2 人另
    提出信用卡刷卡單據作為佐證，且於偵訊中之指述與上開警
    詢證詞均大致相符，則單以其等警、偵訊中之證詞觀之，丙○○在分別認識該2 人後均以男女朋友之關係同時與該2 人
    交往（即俗稱之「劈腿」，丙○○對此亦坦認屬實），之後
    前往酒店工作之事，亦從未對其2 人隱瞞，其2 人所稱之20
    0 萬或25萬元之支出又幾乎均在酒店裡刷卡或付現，無論係
    丙○○希望該2 人幫忙衝業績、該2 人在酒店與丙○○談話
    之消費、亦或該2 人自承丙○○有答應將來會慢慢還，均係
    在該2 人同意之情況下所為，甚而，其等既均證稱是幫忙丙○○還債，丙○○有答應將來找到工作會慢慢還，則其2 人
    僅係基於代墊債務之意而為該等金錢之交付、支出，迄今丙○○仍未依其承諾歸還者，其2 人自可依當初與丙○○間之
    口頭協議，另循民事訴訟等管道請求返還，顯見其等在刷卡
    、交付現金之時，主觀上已有代墊金錢之認識，而丙○○要
    求或希望其等幫忙衝業績之同時，無論是否託詞欠債，均曾
    允諾將來會歸還若干款項，則對丙○○而言，不論是否真有
    債務積欠？積欠金額多寡？其在將來均需與聲請人2 人會算
    應如何清償、返還款項之情況下，實難認其自始有何意圖為
    自己不法所有之意圖？另對聲請人2 人而言，在顯有僅係代
    墊金錢之認識且又明知前往酒店難免因丙○○正在工作而需
    因此支出包廂酒水等費用，又何能謂係因陷於錯誤而交付財
    物？況衡諸社會常情，男女交往期間，本非必然坦率告知自
    己一切身家資訊，透過匿名性極高之交友網站認識者更係如
    此，持用不同手機門號當屬常見，在酒店工作者以化名或假
    名告知他人以避免自己真實身分曝光亦係可以想像之事，尤
    其當丙○○自承劈腿同時與聲請人2 人交往，難免必須對某
    些事情有所保留甚至欺瞞，以掩飾其在情感上之背叛、不忠
    ，聲請人2 人復未能證明其等曾如何查證而遭丙○○以何種
    阻礙其等發現真相之行為予以蒙蔽，則依卷存事證，既難認
    定丙○○有何為自己不法所有之詐欺意圖，其就聲請人所指
    講假名等行為，自難認係施用詐術，本件即難因聲請人2 人
    之上開財物支出，遽認丙○○所為該當詐欺取財罪嫌而達起
    訴之門檻，而被告甲○○及丁○○單純經營酒店，對丙○○
    與客人（實為男友）間有無將來還錢等協議未必均能有所瞭
    解，丙○○所為既難認定有足夠之詐欺取財罪嫌，甲○○與
    丁○○之罪嫌更屬無從證明。
六、從而，原不起訴處分同此認定而謂被告等並無施用詐術致聲
    請人等陷於錯誤而交付財物，聲請人等長期出入酒店多次，
    對自己之消費能力及丙○○相與周旋之虛實，應有一定之認
    識及評估，實無陷於錯誤之可言，復難僅以事後發現丙○○
    言談內容略有隱瞞或修飾，即遽指係詐術，另駁回再議之處
    分亦稱丙○○縱有說謊或可議之處，究不得對被告等論以詐
    欺罪責，核其認事用法均無違誤，聲請人等聲請交付審判之
    意旨所指被告等涉犯詐欺取財罪嫌，業據原不起訴處分書及
    駁回再議處分書逐一指駁，且均敘明理由及其所憑證據，依
    上開本院之認定，本案應屬民事債權債務糾紛，應由雙方另
    循管道解決，被告等之所為，均與詐欺取財罪之構成要件事
    實有間，更未能達到跨越應起訴門檻之證明程度，故其等聲
    請交付審判，指摘檢察官論據有誤，實無理由，應予駁回，
    爰裁定如主文所示。
七、依刑事訴訟法第258 條之3 第2 項前段，裁定如主文。
中    華    民    國    98    年    12    月    30    日
                  刑事第五庭  審判長法  官  黃程暉
                                    法  官  鄭昱仁
                                    法  官  吳勇毅
上正本證明與原本無異。
本裁定不得抗告。
                                    書記官  游秀珠
中    華    民    國    98    年    12    月    30    日

司法院資訊處製作；財團法人民間司法改革基金會備份。
